【裁判字號】    88,交訴,80
【裁判日期】    890724
【裁判案由】    業務過失致死
【裁判全文】
台灣苗栗地方法院刑事判決                          八十八年度交訴字第八號
    公  訴  人  臺灣苗栗地方法院檢察署檢察官
    被      告  甲○○
右列被告因業務過失致死案件，經檢察官提起公訴（八十八年度偵字第五二九二號）
，本院判決如左：
    主  文
甲○○因業務過失致人於死，處有期徒刑玖月。
    事  實
一、甲○○以駕駛砂石車載運砂石為業，為從事駕駛業務之人，於民國八十八年十月
    十四日上午九時二十分，駕駛車牌號碼ＫＪ─八二三號車輛總重三八點五公噸營
    業半聯結車，沿苗栗市○○路，由南往北方向行駛，途經該路與玉清路岔路口時
    ，在天候晴、日間自然光線、視距良好、縣道限速六十公里、三叉路口、有一線
    慢車道、二線快車道，路面乾燥，又無其他障礙物，並有行車管制號誌，快慢車
    道分隔線之道路現況，應注意車前狀況，行車至路口處，應減速慢行，且依當時
    情形，又無不能注意之情形，竟疏於注意車前狀況，超速行駛，致正面撞擊同向
    由賴世德所駕駛正左轉入玉清路ＭＹＢ─二五二號重機車，人車倒地，致賴世德
    受傷送苗栗縣省立醫院急救轉送長庚醫院就醫。甲○○肇事後，即先幫忙請救護
    車，待救護車到來將賴世德送至醫院急救，並於犯罪未被有偵查犯罪職權之機關
    或公務人員發覺前，向苗栗縣警察局苗栗分局現場處理警員鄭祖晃自首坦承肇事
    ，並願接受裁判，惟賴世德雖經送苗栗省立醫院急救轉送長庚醫院就醫，仍於八
    十八年十月十五日下午三時五十分因受胸腔大量出血、兩側血胸及左小腿切除等
    傷害不治死亡。
二、案經臺灣苗栗地方法院檢察署檢察官相驗後自動檢舉偵查起訴。
    理  由
一、被告甲○○對於以駕駛砂石車載運砂石為業，為從事駕駛業務之人，於八十八年
    十月十四日上午九時二十分，駕駛前開營業半聯結車，在經國路與玉清路岔路口
    時，未注意車前狀況，及超速行駛，導致被害人賴世德死亡之事實，業據被告於
    警訊及偵審中坦承不諱，並有道路交通事故調查報告表一紙、照片十二幀附卷可
    稽。且被害人賴世德確因本件車禍致受胸腔大量出血、兩側血胸及左小腿切除等
    傷害死亡，亦經臺灣苗栗地方法院檢察署檢察官督同法醫師相驗屬實，製有勘驗
    筆錄、相驗屍體證明書、驗斷書各一紙在卷足憑。
二、按汽車汽車行駛時，駕駛人應注意車前狀況，並隨時採取必要之安全措施，道路
    交通安全規則第九十四條第三項定有明文；又參照一般公路汽車煞車距離、行車
    速度對照表被告依照道路交通事故調查表所載煞車痕九二點七公尺，行車速度每
    小時超過八十公里，且在距離十字路口前處開始煞車，撞擊地點在內側車道，半
    聯結車撞擊點在正中央，是依照上開規定，被告於上開時地駕駛半聯結車時，自
    應遵守上述交通安全規定，而有該等注意義務甚明。又被告與被害人發生本件車
    禍時，天候、光線、路況及視距皆係良好，此業經被告於本院審理時供明在卷，
    並有上開道路交通事故調查表（各欄項目明細內容）可參，復為台灣省竹苗區車
    輛事故鑑定委員會鑑定意見書、台灣省車輛行車事故覆議鑑定委員會鑑定：「甲
    ○○駕駛半聯結車，行經號誌路口，違規行駛內側車道，嚴重超速行駛，且未注
    意車前狀況，撞及停等號誌之車輛。」等報告為相同之認定，足認被告並無不能
    注意之情事，詎被告駕車未注意車前狀況且超速行駛，以致肇事，其有過失，灼
    然明甚。且被害人確因本件車禍死亡，已如前述，被告之過失行為與被害人之死
    亡結果間，顯有相當因果關係。被告辯稱被害人賴世德左彎車未讓直行車先行，
    經查本件肇事地點在內側快車道，有血跡及掉落物在內側車道，並有處理警員鄭
    祖晃到庭結證屬實，復有道路交通事故調查表附卷可稽，被告於本院審理時陳稱
    未注意被害人所駕駛重機車在前突然左轉行駛快車道上靜止及見到紅燈轉綠燈時
    加速直行，才撞及停止中重機車等情，顯見被告車速嚴重超速且又未注意車前狀
    況，並違規行駛內側車道，並非左彎機車未讓直行車先行。況且依據道路交通安
    全規則第一百零二條第六款及同法第九十九條第一項第二款轉彎車已達中心處開
    始轉彎，直行車應讓轉彎車先行，及機車在左轉彎時可行駛在快車道上等規定，
    被告因車速過快導致車輛行駛中所需之煞停距離加長，才會出現九二點七公尺之
    煞車痕跡，過失主因在被告，已如前述，被害人無過失，被告所辯復無其他積極
    證據可資為證，尚難採信。綜上本件被告應負肇事責任，本件事證明確，被告犯
    行堪以認定，應予依法論科。
三、核被告所為，係犯刑法第二百七十六條第二項之業務過失致死罪。被告於肇事後
    於未被有偵查犯犯罪職權之機關或公務員發覺前，即主動向警員鄭祖晃自首坦承
    肇事，並願接受裁判，此業經被告陳明在卷，並經證人鄭祖晃於本院審理時證述
    屬實，被告為對未發覺之犯罪自首而接受裁判，應依刑法第六十二條前段自首之
    規定，減輕其刑。爰審酌被告並無犯罪前科，此有臺灣苗栗法院檢察署刑案查駐
    紀錄表一紙附卷可稽，素行良好，未注意車前狀況及超速行駛違規車道而犯罪，
    事後復無法與被害人家屬達成和解，此業經被告及被害人家屬供明在卷，犯罪後
    已坦承大部分犯行，表示悔意，態度良好，及砂石車因人為因素肇事機率增加應
    注意安全行駛之大量宣導等一切情狀，量處如主文所示之刑，以示懲儆。
據上論斷，應依刑事訴訟法第二百九十九條第一項前段、刑法第二百七十六條第二項
、第六十二條前段、罰金罰鍰提高標準條例第一條前段，判決如主文。
本案經檢察官黃智勇到庭執行職務
中     華      民      國       八十九     年     七     月    二十四  日
                                      臺灣苗栗地方法院交通法庭
                                          法  官  張  珈  禎
右正本證明與原本無異。
如不服本判決，應於判決送達後十日內向本院提出上訴狀（應附繕本），上訴於臺灣
高等法院臺中分院。
         書記官  楊  慧  萍
中      華      民      國    八十九      年    七    月     二十五     日
附錄本案論罪科刑法條全文：
刑法第二百七十六條：
因過失致人於死者，處二年以下有期徒刑、拘役或二千元以下罰金。
從事業務之人，因業務上之過失犯前項之罪者，處五年以下有期徒刑或拘役，得併科
三千元以下罰金。


司法院資訊處製作；財團法人民間司法改革基金會備份。
